【裁判字號】    89,重訴,3
【裁判日期】    891220
【裁判案由】    殺人
【裁判全文】
臺灣臺東地方法院刑事判決                            八十九年度重訴字第三號
    公  訴  人  臺灣臺東地方法院檢察署檢察官
    被      告  乙○○
    指定辯護人  本院公設辯護人  丙○○
右列被告因殺人案件，經檢察官提起公訴（八十九年度偵字第二Ｏ二九號），本院判
決如左：
    主  文
乙○○殺人，處有期徒刑拾壹年，褫奪公權捌年。
扣案之斧頭及鐵製搖捍各壹把，均沒收。
    事  實
一、乙○○於民國（下同）八十九年十月十一日下午起，在臺東縣卑南鄉富山村九鄰
    富山二號住處內與張明三共同飲酒，於酒後（未至心神喪失或精神耗弱程度）即
    十二日上午九時許，因張明三在上揭住處內大小便，不聽乙○○勸阻，二人遂起
    口角，致乙○○心生不滿，竟萌殺意，先持屋內斧頭猛擊張明三頭部，並拉扯使
    其頭部撞擊屋外之鐵柱，又於十三日下午三時許，以鐵製搖桿朝張明三之腹部、
    背部及鼠蹊等部位猛打，致張明三腹部、左鼠蹊部挫裂傷、頭部後枕部裂傷等傷
    害，乙○○為使警方誤以為係車禍所造成之傷害，故將張明三拖至其屋前道路（
    即臺十一線）中心線旁，後覺不妥復拖回住處屋簷下棄置後離去，導致張明三顱
    內及腹內出血，於八十九年十月十四日凌晨四十分許死亡。嗣經甲○○發現報警
    查獲。
二、案經臺東縣警察局臺東分局報請臺灣臺東地方法院檢察署檢察官偵查起訴。
    理  由
一、訊據被告乙○○就前揭時地持斧頭、鐵桿猛擊張明三等犯罪事實坦承不諱，惟矢
    口否認有殺人之犯意，辯稱：伊僅是教訓他，我當時是要打他的背，結果他蹲下
    去，所以打到他的頭云云，經查：
  （一）被害人張明三確於右揭時地因遭斧頭鐵桿等鈍器擊傷，致顱內及腹內出血不
        治死亡，業經臺灣臺東地方法院檢察署檢察官督同法醫相驗屬實，製有相驗
        屍體證明書、驗斷書及勘驗筆錄附卷可稽，復有鐵桿、斧頭各一把扣案及現
        場照片六幀在卷可資佐證。
  （二）又被害人張明三所受傷勢，查係由被告持扣案之鐵桿、斧頭猛擊所造成，業
        據證人張高華迭於警訊、檢察官偵查時、及本院調查中證述綦詳，其證稱：
        「八十九年十月十二日上午九時左右，在台東市卑南鄉富山村富山二號屋外
        ，我看見乙○○手拿斧頭，並用手推打張明三，並拉胸前領子，把張明三撞
        向鐵柱子，張明三就倒地，後乙○○叫我看張明三有沒有死，當時我勸他不
        要打，並叫他把斧頭放下，．．又在八十九年十月十三日下午三時許，我在
        我家前看見乙○○從他住處屋內，把張明三拖出屋外，並用鐵棒打張明三下
        腹部，拖出屋外時張明褲子口袋就有血跡現象。」（見台東縣警察局台東分
        局偵查卷第八頁背面、臺灣臺東地方法院檢察署八十九年偵字第二Ｏ二九號
        偵查卷第三十三頁、本院刑事卷第十八頁），經核與證人甲○○所證情節大
        致相符，自足徵證人所為上開證述確屬真實。
  （三）觀之被害人張明三之傷口，係位於頭部後枕部、腹部、左鼠蹊部等部位，有
        臺灣臺東地方院檢察署解剖報告表可稽，而頭部、腹部為人身要害，以鈍器
        擊之，足以造成死亡之結果，此為常人所知悉，被告持斧頭、鐵桿猛擊被害
        人頭部、腹部等處，造成顱內、腹內大量出血，且肝臟撕裂，足見被告行為
        時用力之猛、殺意之堅，所辯未具有殺害被害人意思云云，自不足採。又被
        告行凶後又將被害人拖至省道中間，欲製造假車禍逃避刑責等情，業據被告
        於警訊時供述明確（詳參臺東縣警察局臺東分局刑事偵查卷第三頁），且有
        現場血跡拖痕照片三張在卷可佐，是被告於殺人後尚能思考如何湮滅罪證，
        足證其當時意識清楚，雖有飲酒，但顯未至心神喪失或精神耗弱程度。
    綜右事證，被告所謂伊僅欲教訓被害人，並無殺人意圖之辯解，核屬卸責之詞，
    並不足採信，被告右揭犯罪行為，事證明確，應依法論科。
二、核被告乙○○所為，係犯刑法第二百七十一條第一項之殺人罪。爰審酌被告平日
    即常酗酒鬧事，毆打家人，品行非佳，竟因細故而逞凶殺人，惡性非輕，且犯罪
    後迄未與被害人家屬達成和解等一切情狀，量處如主文所示之刑。被告所犯殺人
    罪，依其犯罪之性質，認有宣告褫奪公權之必要，併依刑法第三十七條第二項之
    規定，宣告褫奪公權八年。至扣案之斧頭及鐵製搖捍各一把，為被告犯罪所用之
    物，亦為其所有，業據其陳明在卷，應依刑法第三十八條第一項第二款規定宣告
    沒收。
據上論斷，應依刑事訴法第二百九十九條第一項前段，刑法第二百七十一條第一項、
第三十七條第二項、刑法第三十八條第一項第二款，判決如主文。
本案經檢察官洪政和到庭執行職務。
中    華    民    國      八十九    年      十二      月      二十      日
                                臺灣臺東地方法院刑事庭
                                    法  官  廖  建  彥
右正本證明與原本無異。
如不服本判決，應於判決送達後十日內向本院提出上訴狀。（須附繕本）
「切勿逕送上級法院」
                                    書記官  陳  美  鄉
中    華    民    國      八十九    年      十二      月      二十一    日
附記：
刑法第二百七十一條第一項：
殺人者，處死刑、無期徒刑或十年以上有徒刑。


司法院資訊處製作；財團法人民間司法改革基金會備份。
